臺灣高等法院臺南分院刑事判決　　　　　九十一年度交上易字第四七三號　　　Ｇ
　　　上　訴　人
　　　即　被　告　甲　○　○
右上訴人因過失致死案件，不服臺灣嘉義地方法院九十年度交易字第三一五號中華民
國九十一年三月十一日第一審判決（起訴案號：臺灣嘉義地方法院檢察署九十年度偵
字第五九五二號），提起上訴，本院判決如左：
      主      文
原判決關於因業務上之過失致人於死部分撤銷。
甲○○從事業務之人，因業務上之過失致人於死，累犯，處有期徒刑陸月，如易科罰
金，以參佰元折算壹日。
      事      實
一、甲○○於八十九年間，因偽造文書案件，經臺灣嘉義地方法院判處有期徒刑五月
    ，如易科罰金，以三百元折算一日確定，並於九十年五月二十一日易科罰金執行
    完畢。甲○○並無駕駛執照，平日竟駕駛車號Ｃ二－七七七０號自小貨車，載運
    「蜆」至攤位販賣，是駕駛為其附隨業務。甲○○本應注意駕駛人駕駛汽車應遵
    守道路交通標誌、標線之指示，而不得行駛於尚未通車之路段，而依當時天候雨
    、為日間有自然光、路面濕潤無缺陷、無障礙物，視距良好並無不能注意之情形
    ，其於九十年八月十三日十四時許，駕駛上開小貨車，竟疏未注意，貿然進入前
    開尚未通車之路段行駛，沿尚未通車之南部第二高速公路由竹崎聯外道路義和段
    ，由竹崎往民雄方向行駛，途經該路四十二點五公里處，適有鄭茂燦騎乘車牌號
    碼ＺＶＶ－９９９號輕機車搭載鄭宛渝，於與前開道路交岔路口欲橫越前開路口
    往義和村方向行駛，遂遭甲○○撞及而人車倒地，鄭宛渝因而受有顏面骨折及多
    處擦挫傷（業經撤回告訴並經判決公訴不受理確定）、鄭茂燦受有頭部外傷蜘蛛
    膜下出血、胸部挫傷併左側第三、四、五、六、七肋骨骨折及血胸、骨盆骨折及
    腹內出血、脾臟破裂併橫膈疝氣，甲○○於肇事後即以電話報警自首而接受裁判
    ，惟鄭茂燦仍於同月三十一日二十三時五十五分不治死亡。
二、案經甲○○自首及鄭茂燦之妻丙○○○、鄭宛渝之父乙○○訴請臺灣嘉義地方法
    院檢察署檢察官偵查起訴。
      理      由
一、訊上訴人即被告甲○○對於右揭事實坦承不諱，核與告訴人丙○○○於警訊時指
    述稱：「我先生於九十年八月十三日十四時八分，在竹崎鄉南二高竹崎聯外道義
    和段與甲○○發生車禍．．，於發生車禍送嘉義基督教醫院急救至八月三十一日
    二十三時醫生宣布無效，於二十三時五十五分死亡．．，胸部挫傷、左側三、四
    、五、六、七肋骨骨折血胸、骨盆骨折、脾臟破裂出血．．」等語相符。並與告
    訴人乙○○亦稱：「我父親是頭部外殤、蜘蛛網摩下腔出血、胸部挫傷併左側三
    、四、五、六、七肋骨骨折及血胸、骨盆骨折、腹內出寫脾臟破裂併橫膈膜疝氣
    ．．」等語相符。且有診斷證明書、道路交通事故調查報告表一份、照片八幀附
    卷可稽，而被害人鄭茂燦確因本件車禍受有頭部外傷引發敗血症而死亡，復據臺
    灣嘉義地方法院檢察署檢察官督同法醫師相驗無訛，製有相驗屍體證明書、驗斷
    書及勘驗筆錄各一份附於相驗卷足憑。
二、按駕駛人駕駛汽車應遵守道路交通標誌、標線之指示，而不得行駛於尚未通車之
    路段，道路交通安全規則第九十條定有明文。本案被告於偵查時自承稱：「（肇
    事路段未開放為何你會進去？）因為缺口可以進去，我就開進去了．．」等語，
    又現場東方往義和村方向八百公尺處設有道路封閉警告措施，業據證人林宗立於
    原審調查時證述明確，甲○○本應注意前開道路封閉之交通標誌，而肇事當時係
    天候雨，視距良好、標線之指示，而不得行駛於尚未通車之路段，而依當時之情
    形，天候雨、為日間有自然光、路面濕潤無缺陷、無障礙物，視距良好並無不能
    注意之情形，此有前開調查報告表在卷可稽，顯見被告當時亦無不能注意之情形
    ，其竟應注意能注意而疏未注意肇致本件事故，其有過失甚明。臺灣省嘉雲區車
    輛行車事故鑑定委員會對本件肇事事故之責任鑑定，亦同此認定，有臺灣省嘉雲
    區車輛行車事故鑑定委員會九十一年一月十五日嘉鑑字第九一０００四號函及所
    附鑑定意見書一份附卷足憑。前開路口因尚未通車，故尚無時速之限制，雖繪有
    方向限制線，然東西向道路為封閉狀態，屬尚未通車路段，對向南北向之車輛，
    自無約束力，公訴人認被告超速行駛，尚有未合。又被害人確因本件車禍死亡，
    已如前述，則被告之過失行為與被害人之死亡間，顯有相當因果關係，其過失犯
    行堪以認定。
三、查被告甲○○雖以販「蜆」為業，惟其須駕駛車輛載運，是駕駛為其附隨業務，
    不問係上下班，均負業務上過失責任（最高法院八十九年度台上字第四六三三號
    可資參照），其因過失致被害人於死，核其所為，係犯刑法第二百七十六條第二
    項之業務過失致死罪。公訴人認被告係犯刑法第二百七十六條第一項普通過失致
    死罪，容有未洽，起訴法條應予變更。被告未領駕駛執照，業據其自承明確，應
    依道路交通管理處罰條例第八十六條第一項加重其刑。又被告甲○○於八十九年
    間，因偽造文書案件，經法院判處有期徒刑五月，如易科罰金，以三百元折算一
    日確定，並於九十年五月二十一日易科罰金執行完畢，此有臺灣嘉義地方法院檢
    察署刑案資料查註紀錄表及臺灣高等法院被告全國前案紀錄表個一紙附卷可參，
    五年內再犯有期徒刑以上刑之罪，為累犯，應依刑法第四十七條加重其刑。復查
    ，被告於車禍發生後，未被發覺前，即以電話主動報案自首，此觀道路交通事故
    調查報告表記載報案人係甲○○即明（詳相驗卷第四頁背面）另被告於案發當時
    之通聯紀錄，確於該日十五時一分三十八秒有撥打000000000號電話至
    竹崎分局仁和派出所，其進而接受本件裁判，應依刑法第六十二條前段之規定，
    減輕其刑。並分別依刑法第七十條之規定遞加及依刑法第七十一條之規定先加後
    減其刑。
四、原審以被告甲○○罪證明確，因予論罪科刑，固非無見，惟被告犯後已表示誠意
    ，先與告訴人乙○○就傷害部分成立和解（經原審判決公訴不受理在案），嗣有
    與告訴人丙○○○達成和解，有和解書一紙在卷足憑，並經丙○○○到庭為被告
    求情，要求從輕等情，有本院審理筆錄可佐。原判決就此部分犯後態度良好事實
    ，不及審酌，自有未洽。被告上訴意旨，空言指摘原判決不當，雖無理由，然原
    判決既有可議，自屬無可維持，應由本院將原判決予以撤銷改判。爰審酌被告甲○○與被害人發生車禍時，互應注意情形及所應負過失責任之輕重、所生之危害
    、肇事後之態度，及被告有前科且無駕駛執照等一切情狀，量處有期徒刑六月，
    並諭知易科罰金折算之標準，以示懲儆。
據上論斷，應依刑事訴訟法第三百六十九條第一項前段、第三百六十四條、第二百九
十九條第一項前段、第三百條，道路交通管理處罰條例第八十六條第一項，刑法二百
七十六條第二項、第四十七條、第六十二條前段，罰金罰鍰提高標準條例第一條前段
、第二條第一項，判決如主文。
本案經檢察官廖椿堅到庭執行職務。
中    華    民    國      九十一      年      五      月      二十一    日
                                  臺灣高等法院臺南分院刑事第一庭
                                      審判長法官  茆    臺    雲
                                            法官  蔡    長    林
                                            法官  李    文    福
右正本證明與原本無異。
如不服本判決，應於判決送達後十日內向本院提出上訴狀，其未敘述理由者並應於提
出上訴狀後十日內向本院補提理由書（應附繕本)。
                                      法院書記官  李    良    倩
中    華    民    國      九十一      年      五      月      二十二    日
附錄：本判決論罪法條
刑法第二百七十六條：
因過失致人於死者，處二年以下有期徒刑、拘役或二千元以下罰金。
從事業務之人，因業務上之過失犯前項之罪者，處五年以下有期徒刑或拘役，得併科
三千元以下罰金。
